臺灣臺中地方法院民事裁定
111年度家救字第270號
聲  請  人  黃○月  
            黃○韋  
共      同
法定代理人  謝羽桐  
相  對  人  黃爾重  
上列當事人間因聲請變更子女姓氏（111年度家親聲字第1274號
）事件，聲請人聲請訴訟救助，本院裁定如下：
    主      文
一、聲請駁回。
二、聲請人應於收受本裁定送達後五日內逕向本院補繳補繳第一
    審裁判費新臺幣壹仟元，逾期不繳，駁回其聲請。
三、聲請程序費用由聲請人負擔。
    理      由
一、按當事人無資力支出訴訟費用者，法院應依聲請，以裁定准
    予訴訟救助。但顯無勝訴之望者，不在此限；法院認定前項
    資力時，應斟酌當事人及其共同生活親屬基本生活之需要，
    民事訴訟法第107條定有明文。又家事事件法就費用之徵收
    及負擔等項並無規定，其中家事訴訟事件準用民事訴訟法之
    規定（該法第51條規定），固得準用民事訴訟法關於訴訟救
    助之規定，惟家事非訟事件，僅於該法第97條規定準用非訟
    事件法，而非訟事件法對訴訟救助則漏未規範，自應類推適
    用民事訴訟法第107條以下有關訴訟救助之規定，此有最高
    法院101年度第7次民事庭會議決議可資參照。又聲請訴訟救
    助，依民事訴訟法第109條第2項、第284條之規定，應提出
    能即時調查之證據，以釋明請求救助之事由。是法院調查聲
    請人是否無資力支出訴訟費用，專就聲請人提出之證據為之
    ，如聲請人並未提出證據，即應將其聲請駁回，無依職權調
    查或定期命補正之必要（最高法院26年滬抗字第34號判例及
    88年度台抗字第161號裁定意旨參照）。次按所謂無資力係
    指窘於生活，且缺乏經濟信用者而言，聲請訴訟救助者，其
    於聲請訴訟救助時，即應積極釋明如何缺乏經濟信用而無法
    支出訴訟費用，或此項支出將導致該聲請人或家屬生活發生
    困難（最高法院43年台抗字第152號判例意旨參照）；再按
    低收入戶標準乃行政主管機關為提供社會救助所設立之核定
    標準，與法院就有無資力支出訴訟費用之認定，係屬二事（
    最高法院100年度台聲字第463號裁定意旨參照）。
二、本件聲請意旨略以：聲請人生活困難，積蓄又悉遭相對人借
    用未還，目前實無資力支出訴訟費用，爰聲請訴訟救助等語
    。
三、經查，本件聲請人主張其無資力支出訴訟費用，固提出臺中
    市大里區中低收入戶證明書為證，惟上開中低收入戶證明書
    僅係行政主管機關為提供社會救助所設立之核定標準，並非
    作為資力之證明，是難認聲請人已提出適當之證據以為釋明
    其確無資力支付本件訴訟費用。且聲請人迄未能提出證據釋
    明有「窘於生活，且缺乏經濟信用」並無資力支出本件訴訟
    費用，或因支出此筆訴費用致其生活發生困難之情形，揆諸
    前揭規定及最高法院判例、裁定要旨，本件聲請訴訟救助難
    謂有據，依法應予駁回。
四、次查，聲請人提起本件聲請（變更子女姓氏），應徵第一審
    裁判費用新臺幣1,000元，聲請人仍應於收受本裁定送達後5
    日內逕向本院補繳，逾期不繳，則駁回其訴，附此敘明，特
    此裁定。
中　　華　　民　　國　　111 　年　　12　　月　　16　　日
                  家事法庭   法  官  陳玟珍
上正本係照原本作成。
如對本裁定抗告須於裁定送達後10日內向本院提出抗告狀，並繳
納抗告費新臺幣1,000元。
中　　華　　民　　國　　111 　年　　12　　月　　16　　日
                             書記官  陳淑華